臺灣高等法院高雄分院刑事判決　　　　96年度上訴字第1890號
上　訴　人　臺灣高雄地方法院檢察署檢察官
被　　　告　甲○○
　　　　　　　　　　現另案於臺灣高雄女子監獄
上列上訴人因被告違反毒品危害防制條例案件，不服臺灣高雄地
方法院96年度訴字第2326號中華民國96年7月31日第一審判決（
起訴案號：臺灣高雄地方法院檢察署96年度毒偵字第4425號），
提起上訴，本院判決如下：
    主  文
原判決撤銷。
甲○○施用第一級毒品，累犯，處有期徒刑壹年，減為有期徒刑
陸月，如易科罰金以新台幣壹仟元折算日。
    事  實
一、甲○○曾於民國87年間因施用毒品案件，經本院裁定送觀察
    、勒戒後，認無繼續施用毒品之傾向，於87年11月6 日執行
    完畢釋放。再於89年間因施用毒品案件，經台灣高雄地方法
    院裁定送觀察、勒戒後，認有繼續施用毒品之傾向，經檢察
    官聲請強制戒治並起訴，強制戒治部分於90年5 月11日停止
    戒治付保護管束，於90年11月3 日保護管束期滿未經撤銷，
    視為執行完畢；起訴部分經台灣高雄地方法院以89年度訴字
    第2703號判處應執行有期徒刑10月確定，於91年9 月16日執
    行完畢，翌日出監。又於95年間因施用毒品案件，經本院於
    95年9 月28日以95年度上訴字第1527號判處應執行有期徒刑
    1 年10月，於同年10月23日確定（現正執行中）。詎仍不知
    悔改，復基於施用第一級毒品海洛因之犯意，於95年10月16
    日12時45分為警採尿時回溯24小時內之某時，在其位於高雄
    市楠梓區○○○路409 巷3 號住處房間內等地，以摻水後置
    於針筒內注射之方式，施用第一級毒品海洛因1 次。嗣於95
    年10月16日12時45分許，在高雄縣鳳山市○○○路與顯惠2
    巷口為警盤查經採尿送驗而查獲。
二、案經高雄縣政府警察局移請臺灣高雄地方法院檢察署檢察官
    偵查起訴。
    理  由
一、上揭事實，業據被告於警詢及原審、本院審理時均坦承不諱
    ，且被告於上開時、地經警查獲後所採集之尿液，經送請台
    灣檢驗科技股份有限公司檢驗之結果，呈嗎啡、可待因之陽
    性反應，有該公司濫用藥物尿液檢驗報告在卷可憑。按海洛
    因施用入人體後水解還原成嗎啡，再循嗎啡之代謝方式排出
    體外，業據行政院衛生署藥物食品檢驗局73藥檢壹字第0302
    21號函說明綦詳，且依醫學臨床實驗及根據英國藥學會出版
    Isolation and Indentification of Drugs乙書第293 頁載
    明：海洛因經注射入人體後，在體內迅速水解成6Monoacety
     Imorphine，再緩緩繼續水解成嗎啡，然後再循嗎啡之代謝
    方式排出，同書第431 至432 頁並載有：嗎啡經注射入人體
    後，約百分之50以上於8 小時內自尿中排出，至24小時排出
    約百分之90，但48小時後仍有微量可檢出等語。是足認被告
    之自白與事實相符，本件事證明確，其犯行洵堪認定。
二、按海洛因為毒品危害防制條例第2 條第2 項第1 款所稱之第
    一級毒品，不得施用、持有。次按，犯毒品危害防制條例第
    10條施用第一級、第二級毒品之罪者，檢察官應聲請法院裁
    定，令被告入勒戒處所觀察、勒戒，經觀察、勒戒後，檢察
    官依據勒戒處所之陳報，認受觀察、勒戒人無繼續施用毒品
    傾向者，應即釋放，並為不起訴之處分；認受觀察、勒戒人
    有繼續施用毒品之傾向者，檢察官應聲請法院裁定令入戒治
    處所強制戒治，其期間為6 個月以上，至無繼續強制戒治之
    必要為止，但最長不得逾1 年，強制戒治期滿，應即釋放，
    由檢察官為不起訴之處分。觀察、勒戒或強制戒治執行完畢
    釋放後，5 年內再犯第10條之罪者，應依一般刑事訴訟程序
    予以起訴論罪科刑，此觀諸毒品危害防制條例第20條第1 項
    、第2 項、第23條第1 項、第2 項規定自明。而被告若於5
    年內已再犯，經依法追訴處罰，縱其第3 次（或第3 次以上
    ）再度施用毒品之時間，在初犯經觀察、勒戒或強制戒治執
    行完畢釋放5 年以後，已不合於「5 年後再犯」之規定，且
    因已於「5 年內再犯」，顯見其再犯率甚高，原實施觀察、
    勒戒或強制戒治，已無法收其實效，即應依該條例第10條處
    罰（最高法院95年第7 次刑事庭會議決定可資參照）。被告
    既有如犯罪事實欄所示觀察勒戒、強制戒治及論罪科刑之前
    科，有臺灣高等法院被告前案紀錄表1 份在卷可考，本件施
    用毒品案件依前述規定自應予以起訴論罪科刑。是核被告所
    為，係犯毒品危害防制條例第10條第1 項施用第一級毒品罪
    。被告曾有如犯罪事實欄所示之論罪科刑前科，已如前述，
    其於有期徒刑執行完畢後5 年內，故意再犯本件有期徒刑以
    上之罪，為累犯，應依刑法第47條第1 項規定加重其刑。
三、原審為論罪科刑判決，固非無見，惟原判決認被告先後施用
    毒品海洛因之行為係包括一罪之集合犯（詳後述），而將檢
    察官併案（96年度毒偵字第3662號）之另次施用第一級毒品
    犯行併予審判，自屬未受請求事項予判決之違誤，檢官上訴
    理由以被告另有於95年12月12日在上開住處施用第一級毒品
    犯行，與本件論罪科刑部分係集合犯一罪關係，請求併予審
    判，雖無足採，但原判決既有可議，自仍應由本院予撤銷改
    判。爰審酌被告前經觀察勒戒、強制戒治及判刑確定執行後
    ，竟仍不知戒慎，不思戒除依賴毒品之惡習，惟其施用毒品
    行為係自我戕害並未危及他人及其犯後坦承犯行，態度尚稱
    良好等一切情狀，酌情量處如主文第2 項所示之之刑。又被
    告犯罪時間在中華民國96年4 月24日以前，合於中華民國96
    年罪犯減刑條例第2 條第1 項第3 款之減刑條件，爰依法予
    減刑為有期徒刑6 月，並依中華民國96年罪犯減刑條例第9
    條、刑法第41條第1 項前段規定，諭知易科罰金折算標準。
四、檢察官上訴意旨係以：被告甲○○另於95年12月12日19時許
    ，在其高雄市楠梓區○○○路409 巷3 號住處房間內施用第
    一級毒品海洛因1 次，認與起訴之前開有罪事實具集合犯之
    實質一罪關係，請求併案審判等語。
五、（一）按刑法第56條連續犯之規定，業於94年1 月7 日修正
    公布刪除，並於95年7 月1 日施行。且按刑法連續關係的形
    成結構，本質上即為各自都得以獨立的犯罪，亦即是數罪的
    性質，更精準的說，是數個原本都應獨立評價的行為，所形
    成的行為事實，各行為事實本應各自獨立評價，惟因其所具
    備的一致性條件，不論是主觀的一致性犯意，或是客觀上反
    覆實現的行為一致性，故而作適用政策上之思考，而以單一
    評價的模式來處理。今廢除刑法第56條連續犯之規定，在法
    制的意義上，係將單一評價的關係加以關閉，回歸到數罪的
    處理結構，「評價對象」之「數個可獨立數次地充足犯罪構
    成要件的複數行為」，並不會因法律變更而質變地轉化成為
    集合犯概念的單一行為。亦即法律規範評價機制之變更，廢
    除法律規範前，連續犯之「數個可獨立數次地充足犯罪構成
    要件的複數行為」本質並不因法律規範變更而質變，更明確
    而言，廢除法律規範前之行為事實，本即可獨立數次地充足
    犯罪構成要件之複數行為，在廢除法律規範後，仍然是可獨
    立數次地充足犯罪構成要件之複數行為，不會因法律變更（
    連續規定廢除，單一行為評價機制關閉）而跟著質變為單一
    行為，故連續犯廢除後，連續犯之「法律規範基礎」已不存
    在，複數行為即應回歸數罪併罰之法律評價機制（參照最高
    法院96年度第8 次刑事庭會議紀錄）。
   （二）再者，刑法上之集合犯係指立法者在系爭構成要件所
    描述、預設之該當行為，本身就具有職業性、營業性或收集
    性之不斷反覆實施的特性，所以，反覆實施行為被總括地當
    成或擬制成為一個構成要件行為。惟就「施用毒品」之施用
    行為而言，立法者於制定刑罰法律之初，並未認知該種行為
    類型之「反覆性」或「成癮性」，亦無意藉由法律中客觀構
    成要件之行為要素，涵括上開具有反覆實施特性之數個犯罪
    行為，亦即，施用毒品犯罪，或有可能為零星偶一之施用，
    或有可能常常施用，就「施用」毒品毒品之行為本身之法條
    文義而言，本來即未將「反覆性」或「成癮性」之概念加諸
    於「施用」之文字內涵內。質言之，純粹就法條作中立性而
    不預設立場之審認，毒品「施用行為」之概念並未有所謂「
    反覆實施」之特徵在內，既然沒有「反覆實施」之特徵在內
    ，即不得用法條文義以外之「個案行為人有反覆施用之事實
    」作為解釋法條規定之依據。
六、綜上，檢察官上訴意旨請求併案之犯罪事實，因修正後之刑
    法已刪除連續犯之規定，參之前揭說明，法律單一評價機制
    關閉，可獨立數次地充足犯罪構成要件之複數行為，自應回
    歸數罪併罰之法律評價機制予以論罪科刑。不得與其約2 個
    月後另施用第一級毒品犯行，成立集合犯之關係。檢察官上
    訴意旨請求併案審理，尚無足取，此部分應退由檢察官另行
    偵查起訴。
據上論結，應依刑事訴訟法第369 條第1 項前段、第364 條、第
299 條第1 項前段，毒品危害防制條例第10條第1 項，刑法第11
條前段、第47條第1 項、第41條第1 項前段，中華民國96年罪犯
減刑條例第2 條第1 項第3 款、第7 條、第9 條，判決如主文。
本案經檢察官孫小玲到庭執行職務。
中　　華　　民　　國　　96　　年　　10　　月　　11　　日
                  刑事第一庭    審判長法  官  郭雅美
                                      法  官  張意聰
                                      法  官  莊崑山
以上正本證明與原本無異。
如不服本判決應於收受本判決後10日內向本院提出上訴書狀，其
未敘述上訴理由者，並得於提起上訴後10日內向本院補提理由書
狀（均須按他造當事人之人數附繕本）「切勿逕送上級法院」。
中　　華　　民　　國　　96　　年　　10　　月　　11　　日
　　　　　　　　　　　　　　　　　　　書記官  邱麗莉
附錄本判決之論罪法條：
毒品危害防制條例第10條
施用第一級毒品者，處6 月以上5 年以下有期徒刑。
